臺灣雲林地方法院刑事判決　　　　　　　　　　　　　　九十年度交訴字第六六號
　　公　訴　人　臺灣雲林地方法院檢察署檢察官
　　被　　　告　乙○○
　　選任辯護人　蔡碧仲
　　　　　　　　汪玉蓮
右列被告因過失致死案件，經檢察官提起公訴（八十九年度調偵字第七五號），本院
判決如左：
    主  文
乙○○無罪。
    理  由
一、公訴意旨略以：被告乙○○平日駕車四處販賣碗稞等商品，以駕駛為其附隨業務
    。於民國八十九年一月二日七時許，在雲林縣大埤鄉○○村○○路六十之十一號
    走廊處，駕駛車號ＹＳ－０八五六號營業小貨車，欲倒車駛入路面車道時，原應
    注意除顯示倒車燈光，謹慎緩慢後倒外，並應注意車後其他車輛及行人，而依當
    時情形為日間自然光線、路面乾燥無缺陷、視距良好，並無不能注意之情事，竟
    疏未注意其營業小貨車後方路面車道之行車狀況，即貿然倒車，適許鼎瑞騎乘腳
    踏車，沿雲林縣大埤鄉○○村○○路六十之十一號前方道路由文英宮往松竹村方
    向行駛，途經該處時，亦疏未注意其車前狀況，乃致所騎乘之腳踏車與被告乙○○駕駛之貨車後方車斗及保險桿輕微擦撞後，人車倒地，致許鼎瑞受有頭部外傷
    等傷害，經甲○○、己○○將許鼎瑞送往慈愛醫院、彰化基督教醫院、台中澄清
    醫院急救，仍因上述車禍傷害導致心肺衰竭，至八十九年一月三十一日三時許不
    治死亡，因而認被告涉犯刑法第二百七十六條第二項之業務過失致死罪嫌。
二、按犯罪事實應依證據認定之，無證據不得推定其犯罪事實，刑事訴訟法第一百五
    十四條定有明文。又認定犯罪事實，無論直接或間接證據，其為訴訟上之證明，
    須於通常一般人均不致有所懷疑，而得確信其為真實之程度者，始得為有罪之認
    定，倘其證明尚未達到此一程度，而有合理懷疑之存在時，即無從為有罪之認定
    ，最高法院七十六年台上字第四九八六號判例要旨可資參照。本件公訴人認被告
    涉有上開犯嫌，無非以：告訴人辛○○之指訴，證人己○○、子○○、壬○○○
    、戊○、庚○○之證述，被告於警訊、偵查中之供述，現場照片、許鼎瑞之診斷
    證明書、驗斷書、勘驗筆錄、相驗屍體證明書等為其論據。然被告固坦承事發後
    有到慈愛醫院、澄清醫院探望住院中的許鼎瑞，並拿紅包新台幣（下同）二千六
    百元給許鼎瑞，惟堅詞否認有何犯行，辯稱：案發時我在車上，車子只有發動，
    並沒有開車倒退，是預備要倒退，我上車先看左右後視鏡，看有沒有人，上車一
    、二分鐘後，我就聽到後面有人喊說「注意，後面有人跌倒，車子不要開動」，
    是女生的聲音；我上車後有將二邊車窗拉下來，車子並沒有放在倒車擋，手煞車
    沒有放下來，上車一、二分鐘的時間是在熱車；我聽到聲音馬上關掉引擎，立即
    下車查看，我看到戊○扶著許鼎瑞坐在地上，我立即上前幫忙攙扶許鼎瑞的手，
    戊○放開許鼎瑞的右手，另一位歐巴桑不知道是何人扶著許鼎瑞右手，一起扶著
    許鼎瑞到他家客廳，另外有一個叫喊辛○○出來，說你爸爸跌倒了，你出來看一
    下等語。
三、告訴人辛○○雖於警訊、偵查及本院庭訊中指稱其在住處客廳內目擊被告駕車車
    後斗撞擊其父親許鼎瑞之左手臂及腳踏車云云。惟：
(一)、告訴人於警方初訊中，並未向警方陳述其目擊之過程，反而是稱：我父親有告訴
    我，他是被乙○○所駕之ＹＳ－０八五六號自小貨車倒車撞倒受傷等語，於偵查
    中，告訴人亦為相同之聽聞轉述。是告訴人若真目睹車禍過程，主動申告已嫌不
    及，何以還向偵查機關說稱聽說之語，是其上述指訴，顯有可疑。
(二)、證人戊○於本院庭訊中作證稱：我扶許鼎瑞起來時，有看向許鼎瑞家裡客廳，沒
    有看到什麼，也沒有看到有人坐在那裡，也沒有看到告訴人等語。證人子○○證
    稱：我到現場就將許鼎瑞腳踏車扶起來，把魚拿起來，那時候告訴人並沒有在客
    廳內，我跟告訴人說你父親摔倒，趕快出來，叫他把魚拿進去，我就端一杯茶給
    許鼎瑞喝，我問他會不會痛，他說稍微等語。證人壬○○○證稱：到現場許鼎瑞
    已經被扶到裡面，子○○將腳踏車扶起來，將魚拿進去，向辛○○說你父親躺在
    路旁，辛○○從廚房走出來，將魚拿進去等語。均可見告訴人辛○○於案發時並
    未在客廳內，而是經子○○、壬○○○之呼叫，才從廚房內出來，始知其父親許
    鼎瑞倒地之事無疑。
(三)、經本院向慈愛醫院函詢許鼎瑞於送醫後之傷勢，據該醫院回文之回復單及病歷、
    護理紀錄等資料，均未顯示許鼎瑞左手有何受撞之痕跡，有該等書面資料在卷可
    參。從而，告訴人上述目睹車禍之指訴，是不足信。
四、證人己○○於偵查中雖證稱：是被告之自小貨車倒車時撞到許鼎瑞之腳踏車致腳
    踏車倒地云云。但是：
(一)、證人己○○於本院受理案件後死亡，無法傳喚。其於警訊中陳稱：我是聽到有人
    在喊辛○○的父親摔倒在路上，我立即走過去，我趕到時，許鼎瑞已經被扶到客
    廳內等語。於偵查中，己○○又稱：我當時在運動，聽見人喊叫許鼎瑞倒地，但
    不知道何人喊叫，只聽到有人跌倒等語。可見證人己○○是聽到他人喊叫後才至
    現場，並未目擊車禍發生過程。
(二)、證人己○○於偵查中證稱：我去時（至許鼎瑞家中）許鼎瑞有說乙○○倒車碰到
    他，乙○○當時有說是不小心撞到，當時在客廳內有我及死者、辛○○、乙○○
    、壬○○○、戊○，壬○○○不久就離開云云。告訴人於偵查中則證稱：（許鼎
    瑞在客廳內時有誰在場）當時戊○、陳秀蘭、黃雪、我與己○○等人在客廳，不
    久戊○、陳秀蘭、黃雪，乙○○先離開；（在客廳許鼎瑞、乙○○各說什麼）我
    爸有說後腦有點流血不要緊，乙○○說不是故意撞到他，是不小心，而我爸說你
    不是故意的，你是倒車擦撞到我應該破皮而已，不要緊，當時乙○○說不小心撞
    到的時，只有我、己○○及我爸三人在場，當時戊○扶我爸進去，乙○○、陳秀
    蘭、黃雪進去，由黃雪先倒一杯開水給我爸喝，乙○○先說她不是故意倒車要撞
    到的，我爸說我並沒有說妳是故意的云云。由上述告訴人之陳述內容觀之，告訴
    人對於被告於審判外自白撞擊許鼎瑞時，及許鼎瑞生前描述車禍經過時，究係何
    人在場聽聞者，語意顯然不清，且若如告訴人所述，僅有告訴人、己○○、被告
    及許鼎瑞在場，則與證人己○○證述當時尚有壬○○○、戊○、子○○在場之證
    詞不符，被告亦堅詞否認證人己○○及告訴人上述陳述內容真實性。證人戊○於
    庭訊中則證稱：他們將許鼎瑞扶進許鼎瑞家中，我就離開等語，可見戊○並未進
    入許鼎瑞家中，而又與證人己○○之證述有異。另證人子○○於庭訊中證稱：（
    妳到現場有無聽到被告說什麼話）沒有；（妳在現場有無聽到有人說被告撞到死
    者）沒有；（妳在屋子裡有無聽到被告說我不小心撞到你）沒有；（有無聽到許
    鼎瑞說車子如何倒的）都沒有等語。證人壬○○○則證稱：（妳在屋內有無聽到
    有人說車子撞到的事）沒有；（有無聽到被告說我撞到你，我不小心撞到你）沒
    有；（許鼎瑞當時是否有說他車子如何倒下）都沒有；（許鼎瑞有無向己○○說
    是被乙○○撞到）沒有等語。由證人子○○、壬○○○之證述可見被告並未自承
    撞擊許鼎瑞，許鼎瑞亦未說稱腳踏車倒地之原因無誤。是證人己○○及告訴人轉
    述他人說詞之證據力，本有以訛傳訛之危險，再參諸證人子○○、壬○○○均為
    相反之說法，更可見證人己○○及告訴人上述說詞之可靠性甚低，不能採信。
(三)、證人己○○雖於警訊中指證現場腳踏車倒地之情形，並經警員拍照存證，照片上
    復註明己○○距離（腳踏車處）約十五公尺，在該處運動，子○○、壬○○○距
    離（腳踏車處）約八十公尺，在商店內聊天，並據證人吳耀斌警員於偵查中證明
    上開查證內容。然證人己○○已於警訊中證稱：子○○、壬○○○比我早趕到現
    場等語。證人子○○於庭訊中亦證稱：（妳要走到事發地點是否要經過己○○的
    家）是；（妳走過來時有無看見己○○）沒有，他來的時候我才走等語。證人壬○○○於庭訊中也證稱：（有無看到己○○在屋內）是事後許鼎瑞已經在家裡一
    會兒了，己○○再過來等語。足見證人己○○當時若距離腳踏車倒地處顯較子○○、壬○○○為近，顯不可能在子○○、壬○○○之後才到現場。子○○於庭訊
    中又證稱：我到現場就將腳踏車扶起來，把魚拿進去等語，證人壬○○○於庭訊
    中證述：當天許鼎瑞倒在地上，子○○就走過去，說我二伯躺在那裡，子○○走
    前面，我走後面，到現場時許鼎瑞已經被扶到裡面，戊○沒有在那裡，子○○將
    腳踏車扶起來，把魚拿進去；（妳到現場時是否有注意到車子倒在地上的情形）
    沒有看到，因為我去時腳踏車已經被扶起來了等語。則壬○○○既已因腳踏車被
    牽起而未見到腳踏車倒在地上之情形，當然嗣後才到達現場之己○○，亦不可能
    見到腳踏車倒在地上之情形無疑。從而己○○於警訊中指證腳踏車倒地之情形，
    亦難信實在。此從證人戊○、子○○於庭訊中均不認己○○所指證之上述照片與
    實情相符，反而證稱是偵查卷宗第一一二頁、第一一三頁所示位置比較正確一事
    ，亦可明證人己○○所述之不實在。至於證人戊○於庭訊中證述：是己○○先到
    先將許鼎瑞扶起，子○○才到，是子○○、己○○及被告將許鼎瑞扶進客廳，己○○到車後被告也已經下車，己○○到車子後面有向被告說妳撞到人云云，與上
    述己○○、子○○、壬○○○之證詞不符，顯係戊○記憶上之錯誤，尚不足取。
    至於證人戊○、子○○、壬○○○於警訊、偵查及本院庭訊中，均證明並未看見
    車子碰撞情事，自無從就其證詞而為不利被告之認定。
五、由自小貨車、腳踏車之外觀，及現場照片、現場圖顯示之內容，無法判斷兩車碰
    撞：被告於審理中供稱：車子後面沒有刮痕，那時候我要開走，簡良光警員有去
    看了一下等語。告訴人於審理中亦陳稱：（有無發現鐵馬有奇怪被車撞的痕跡）
    我沒有發現腳踏車上有其他痕跡等語。且經本院核諸附卷之腳踏車、自小貨車照
    片，均未見有何擦撞刮痕，無從認定兩車是如何碰撞致腳踏車倒地。另證人戊○
    、子○○當庭所指認之上述腳踏車倒地之照片（即偵查卷第一一二頁、第一一三
    頁）內容觀之，其均顯示：腳踏車車前輪是倒置於門前騎樓鐵柱之前，鐵柱左後
    方始為被告之自小貨車右後側，腳踏車車頭手把、籃子均已橫置於許鼎瑞住處前
    方，腳踏車前後輪斜置於門前斜坡上，呈車頭右上、車尾左下之走勢，現場並無
    刮地痕，腳踏車後輪下方，則為一草叢處。經核諸現場其餘照片相同位置，該草
    叢處原係一未與地面合平之鐵蓋，而據告訴人於庭訊中所述，該處係水錶鐵蓋子
    ，長約三十公分、寬約二十公分，案發當時沒有完全蓋緊，還有一點翹起，鐵蓋
    旁還有一根鐵，是斜坡舖水泥時沒有完全舖平。證人戊○對上述偵查卷第一一二
    頁、第一一三頁所示之腳踏車位置又證稱：整台車還要往面對鐵柱的右手邊移，
    移到鐵柱旁邊等語。則由上述證據判斷，腳踏車車頭倒置處，與自小貨車右後側
    間，仍有一根鐵柱置於其間，且現場之地面又係傾斜之斜坡走勢，實難理解自小
    貨車是如何擦撞腳踏車，致腳踏車車前輪穿過該鐵柱，而倒置於該鐵柱前方，且
    縱有擦撞，依其作用力，何以腳踏車沒有順著斜坡往下滑之跡象。從而，就案發
    地點所留之跡證，實無從判斷兩車有碰撞之情事。
六、證人庚○○、甲○○夫妻（即許鼎瑞之女及女婿）雖均證稱許鼎瑞有向其等告知
    是為被告駕車撞倒所致云云。但是：
(一)、證人庚○○證稱其父親前後三次告知上情，第一次是在從慈愛醫院出院返家之路
    上，第二次是在澄清醫院之病房，第三次是離開澄清醫院在家裡時說的云云。又
    證稱：（誰送許鼎瑞去慈愛醫院）我和我兒子及我先生送去的，撞到的時候先是
    我哥哥（即告訴人）叫計程車送去我家，我們再送他去醫院等語，復證稱：（有
    無告訴醫師許鼎瑞被人家撞到）我有聽到我先生跟醫生說，我在後面也有說云云
    。則證人庚○○既係在慈愛醫院返家途中第一次聽聞許鼎瑞說稱是為被告所撞，
    何以到醫院時，即得告知醫師許鼎瑞是被撞，此實大有疑問。對此，證人庚○○
    又改口稱：在醫院的時候我父親也有跟醫師說乙○○撞他的云云，即難認實在。
(二)、證人甲○○證稱：許鼎瑞是在初二（案發當日）那天早上要去慈愛醫院時，在門
    口告訴我的，之後在離開澄清醫院的車上，及回到家裡都有說，沒有印象許鼎瑞
    在其他地方告知此事，總共告知三次云云。然如證人庚○○所述，既然庚○○、
    甲○○及其子是一同送許鼎瑞至醫院，何以許鼎瑞在家門口告知上情，證人庚○○會沒有聽聞，而僅稱是在離開慈愛醫院之車上才第一次聽聞許鼎瑞說稱是受被
    告撞倒。再者，證人庚○○既證稱：第一次說的時候，我兒子、我先生、及我三
    人在車上云云，何以證人甲○○上述證詞卻未包含慈愛醫院返家之路上，並稱沒
    有印象許鼎瑞在其他地方告知此事。其後，證人甲○○雖又證稱：（在慈愛出院
    回家途中有無聽說許鼎瑞是被被告撞到的）他也是這樣說云云。但此已與其前述
    說法有異，難以相信。從而，許鼎瑞生前意思清楚時，是否曾告知庚○○、甲○○被車撞一事，即屬不明。
(三)、經本院函詢慈愛醫院許鼎瑞受創情形，據該醫院函覆之上述主治醫師回復單、護
    理紀錄上雖分別記載：「主訴被車子撞到後跌倒」、「由ｆａｍｉｌｙ據訴因去
    買東西不小心被車子撞到而跌倒」等字。惟鑑定證人丁○○醫師於庭訊中結稱：
    是否親口告知我不知道，我們有時會參考其他人之陳述，譬如一一九或家屬的陳
    述；（無法證實許鼎瑞到醫院時有告知你是車禍受傷）是，已經不記得等語。證
    人丙○○即護理紀錄上簽名之護士於庭訊中證稱：前面不是我的字，我推許鼎瑞
    去照腰部Ｘ光直到送他回去；（之間是否有問他為何如此）不確定，應該是有問
    ；（有無聽到他說是車禍）沒有印象等語。是上述回復單、護理紀錄之「主訴」
    、「據訴」等之記載屬傳聞書面，並無法得到原始證據之印證。從而許鼎瑞於生
    前意識清楚時，是否有向醫師或護士表明被車撞一事，又無法證明。
七、證人庚○○、甲○○、癸○○（即許玉蝦）雖均證稱被告至慈愛醫院時，有向許
    鼎瑞坦白其不是故意的，是不小心撞到許鼎瑞云云。但是：
(一)、證人庚○○於本院庭訊中證稱：（是否聽過被告說她有撞擊妳爸爸）沒有等語。
    證人甲○○卻證稱：（在場有何人）我和我太太、己○○、許玉蝦、許川旺、許
    玉蘭云云。則若此情為真，何以在場之證人庚○○證稱沒有聽聞被告上述說詞。
    再者，證人癸○○於庭訊中結稱：（當時病房在場還有誰）己○○、許川旺、許
    玉蘭、庚○○和我，總共五人；（有無其他人在場）我記得的只有這些人；（甲○○是否在場）當天沒有，不太記得；（上一庭證人庚○○說她沒有聽到被告說
    我不是故意的有無意見）當時庚○○沒有注意聽，我有聽到；（為何知道他沒有
    仔細聽）因為庚○○當時在照顧她爸爸，推她爸爸；（甲○○當時有無在場）我
    不記得，我只記得我們這邊五人，我妹婿（甲○○）有無在場我不清楚云云。則
    從證人癸○○之證述中，可知證人甲○○當時根本沒有在病房內，何以證人甲○○可以聽聞被告如上之陳述，此又大有疑問。而且，據證人癸○○之證述，顯然
    當時最接近許鼎瑞者，是庚○○，何以證人庚○○證述其沒有聽到被告如上陳述
    ，反而是距離較遠之癸○○聽到上述言語。從而證人癸○○之證述，亦有矛盾之
    處。
(二)、其後，證人庚○○雖於庭訊中改稱：被告有帶紅包去，還幫我父親摸胸口，說阿
    伯，這些錢給你老康健，說阿伯，我不是故意撞你的，之後紅包放我爸手上，我
    爸握著，我幫他拿起來放在我的口袋，之後拿出來算云云。但是，就當時病房內
    之情形，證人癸○○證稱：（當時病房如此多人，印象中被告說那句話時你距離
    被告多遠）我的位置到檢察官的位置等語，經本院當庭測量該距離為二百零五公
    分。惟證人庚○○證述當時的情形是：我爸爸倒睡在病床，我站在病床旁邊，被
    告夫妻站在我前面，在病床旁邊，我站在他們後面，許玉蝦也在，她站在被告對
    面，靠近病床頭的位置，甲○○與許玉蝦同方向，靠近腳（病床）的地方云云，
    又改稱：被告站在床頭，我站在床尾，我剛剛的意思說站在後面，是指站在床尾
    ；甲○○站在許玉蝦旁邊云云，經本院請證人庚○○模擬當時之距離，經證人庚○○模擬後，本院測量庚○○離許鼎瑞之距離為約五十公分，許菁恆離許鼎瑞之
    距離為三十五公分，甲○○離許鼎瑞之距離約五十公分，並經筆錄在卷。證人甲○○則證稱當時的位置是：我站在床鋪中間，約在腰的位置，被告夫妻在床的另
    一邊，站在我對面，許玉蝦站在許鼎瑞的腳尾，走道的地方，與我太太及許玉蘭
    站在一起，我的旁邊站我太太，還有許玉蝦等共八人，我太太與我站在同一邊，
    都是站在腳的尾端，都是靠近走廊，被告也是站在靠近走廊的地方云云。可見證
    人甲○○、癸○○、庚○○三人，對被告包紅包給許鼎瑞，並向許鼎瑞說稱我不
    是故意的之時，各人所站立位置之描述，均不相同。
(三)、就證人庚○○、甲○○、癸○○三人之證詞如上之不清楚且不一致，可認其三人
    證稱被告是在病房內向許鼎瑞表明不是故意撞到許鼎瑞，是不小心的云云，難信
    屬實。證人甲○○甚至證稱：我是包紅包之後才進去的，我有聽到被告說給你老
    康健等語，可見證人甲○○根本沒有目睹被告拿紅包給許鼎瑞，亦未聽見被告有
    稱上述言語。證人癸○○又證稱：其有看見紅包內有六千元（新台幣，下同），
    是庚○○當場有拿起來算，我有看到云云，又與證人庚○○證稱：我轉過身來數
    ，我有向所有在病房裡的人說包得如此大，包六千元云云，顯不相符，此又足徵
    證人庚○○、甲○○、癸○○之上述證詞之不可信。
八、雖然被告坦白於事發後，在慈愛醫院有包紅包二千六百元給許鼎瑞，事後並至澄
    清醫院探望許鼎瑞，被告之夫丑○○，亦證明許鼎瑞第二天從慈愛醫院轉至彰化
    基督教醫院之救護車費用三千一百元，是其所支付，然此等事實，是否如同檢察
    官到庭時所指，乃此地無銀三百兩，而得推論為被告自承駕車撞到許鼎瑞，法院
    認為若僅以此間接之事實而為被告有罪之推定，恐有誤判。蓋或許如同被告所辯
    ，其是基於鄰居情誼才包紅包，又或許，被告是因為當時見到被告倒地於後，誤
    認自己有擦撞到許鼎瑞，才有此行為，又或許被告夫妻是基於其他原因，而有如
    此作為。其間尚有多種因素交雜，非可遽下結論。在無其他積極證據可認被告有
    倒車碰撞許鼎瑞之情況下，法院無從得被告有罪之確信。是因不能證明被告犯罪
    ，自應為其無罪之諭知。
據上論斷，應依刑事訴訟法第三百零一條第一項，判決如主文。
中      華      民      國    九十一    年      四      月    二十六    日
                                        臺灣雲林地方法院刑事第一庭
                                            法  官  侯  廷  昌
右正本證明與原本無異。
如不服本判決，應於判決送達後十日內向本院提出上訴狀( 應附繕本 )。
                                            書記官  蔡  金  保
中      華      民      國    九十一    年      四      月    二十六    日
